臺灣高等法院刑事裁定　　　　　　　　 96年度聲再字第302號
再審聲請人
即受判決人　乙○○
　　　　　　丙○○原名陳達村.
　　　　　　甲○○○男　63歲.
上列聲請人因背信案件，對於本院95年度上易字第2245號，中華
民國96年 3月29日第二審確定判決，聲請再審，本院裁定如下：
    主  文
再審之聲請駁回。
    理  由
一、聲請意旨詳如附件聲請狀（如附件）。
二、按法院認為無再審理由者，應以裁定駁回之。經前項裁定後
    ，不得更以同一原因聲請再審，刑事訴訟法第 434條定有明
    文。又法院認為聲請再審之程序違背規定者，應以裁定駁回
    之，同法第433條亦有明定。再刑事訴訟法第420條第1項第6
    款規定，發現確實之新證據，足認受有罪判決之人應受無罪
    、免訴、免刑或輕於原判決所認罪名之判決，為受判決人之
    利益，得聲請再審。而所謂發見確實之新證據，係指就該新
    證據之本身作形式觀察，毋須經調查程序，顯然可認為足以
    動搖原確定之判決，且該證據於當時已存在，只為法院及當
    事人所不知，迨判決後始行發現之情形而言。如聲請人提出
    之證據，不足以推翻原確定判決所憑之證據者，均非所謂確
    實之新證據（最高法院40年台抗字第 2號、49年台抗字第72
    號判例意旨參照）。
三、經查：聲請意旨稱：（一）「新竹縣芎林鄉芎林自辦市地重
    劃會第一次會員大會會議紀錄、重劃會章程、新竹縣政府核
    備函」及林保陞於本院有利於被告之證言等重要證據，原確
    定判決漏未審酌。（二）臺灣省地政處82年 6月28日82地二
    字第 34192號函，抵費地處分可由會員大會決議授權理事會
    辦理。而本院臺南分院就82年「大林自辦市地重劃案」亦認
    抵費地處分方式，既經會員大會授權理監事會執行，則理監
    事會處分抵費地之行為乃於法有據，依前開新證據，重劃會
    會員大會修正重劃會章程第26條規定為「本重劃區重劃分配
    成果之認可及抵費地出售方式、對象、價款及其盈餘之處理
    ，同意授權由理事會辦理」並無違法，從而被告等人為重劃
    會理事，依章程規定，處分抵費地，於法自屬有據；再重劃
    會至今尚未辦理本件重劃區之財務結算，是否有虧損需由被
    告等人負擔，尚未可知，故縱然抵費地低價出售與被告丙○
    ○、甲○○○等人，亦難認已發生損害之結果等節。前經聲
    請人據以向本院聲請再審，經本院以聲請人所指上開臺灣省
    地政處82年6月28日82地二字第34192號函文，並不足以動搖
    原確定判決之有罪認定，不合所謂「確實之新證據」之要件
    。另聲請人所指本院臺南分院就82年「大林自辦市地重劃案
    」認抵費地處分方式，經會員大會授權理監事會處分抵費地
    之行為乃於法有據等語，係法院審理之個案，其間行為人之
    行為時間、背景均有不同，自難逕引不同之判決做為聲請再
    審之理由，亦不合「確實性」之要件。又「新竹縣芎林鄉芎
    林自辦市地重劃會第一次會員大會會議紀錄、重劃會章程、
    新竹縣政府核備函」，原確定判決既已認定該重劃會所修正
    之章程第26條係屬違法之情，而心證之形成，乃法院就所有
    一切證據加以審酌所得，故法院對證據之取捨，自得依職權
    為之，原確定判決已於理由欄中敘明；聲請人聲請再審之理
    由云云，自不合「確實性」與「新規性」之要件。因而認聲
    請人無再審理由，裁定駁回在案，有本院96年度聲再字第16
    3 號裁定在卷可稽。聲請人又以同一原因聲請再審，自有違
    背法律規定。聲請人另以林保陞於本院證稱：當時我參加重
    劃時要求分回百分之60的土地，其他的不過問，都交給重劃
    會處理。我不知道重劃會如何籌措經費，應該是從抵費地處
    理，若費用不足，我們地主不用出費用，若是仍有結餘，則
    歸重劃會所有。重劃結果我有獲得百分之60的土地，都沒有
    地主詢問抵費地結果等語，認屬新證據。惟依證人林保陞所
    稱，重劃之抵費地盈餘係歸重劃會所有。而原確定判決係認
    定聲請人等「新竹縣芎林鄉芎林自辦市地重劃會」理事會理
    事長、理事，負有依重劃會之決議代表重劃會處理重劃業務
    、抵費地出售事務等權限，均係受重劃會會員大會選任委託
    辦理重劃事務，均係為他人即重劃會處理事務之人。嗣重劃
    會於八十五年間重劃完成土地分配後，尚有總面積共３８６
    ０．８５平方公尺座落新竹縣芎林鄉○○段第八、一二、二
    四、六０、六一、一０一、一０五、一０七、一０九地號等
    九筆抵費地待處理。而依內政部修正發布之「獎勵土地所有
    權人辦理市地重劃辦法」規定，抵費地處分係重劃會會員大
    會之權責；自辦市地重劃內抵費地之出售方式、對象、價款
    及盈餘款之處理應由理事會訂定並提報會員大會通過後辦理
    之。所得價款應優先償還重劃費用、工程費用、貸款及其利
    息。抵費地之處分，不得逕由理事會擅自決定。詎聲請人等
    意圖為自己不法之利益，共同基於犯意聯絡，明知上開九筆
    抵費地市價至少達每坪約新臺幣九萬元以上，竟於八十五年
    五月四日下午三時，在新竹縣芎林鄉○○街一九號召開重劃
    會第七次理事會時，由聲請人等九名理事會決議，違法審查
    通過將上開八筆抵費地以僅約市價一半之金額即每平方公尺
    一萬四千五百元之價格，分別由聲請人甲○○○、丙○○自
    行承購，違背彼等應為重劃會之利益管理處分抵費地之任務
    ，聲請人甲○○○、丙○○因之非法取得利益，並致生重劃
    會至少約四千七百十九萬五千二百四十四元財產之損害。則
    原確定判決既以聲請人等所為，致生損害重劃會，認聲請人
    等構成背信罪。證人林保陞所證「重劃之抵費地盈餘係歸重
    劃會所有」，既未有利於聲請人，顯無從據以認定聲請人等
    人應受無罪、免訴、免刑或輕於原判決所認罪名之判決，核
    與「新證據」要件不符，亦非得為聲請再審之事由。至聲請
    人等其餘所載，與刑事訴訟法第420條第1項所定之再審事由
    ，無一相符。足見本件聲請再審，為無理由，再審聲請程序
    亦有違背規定，應予駁回。
據上論斷，應依刑事訴訟法第433條、第434條第2項、第1項，裁
定如主文。
中　　華　　民　　國　　96　　年　　 8　　月　　10　　日
　　　　　　　　　刑事第四庭審判長法　官  蔡秀雄
　　　　　　　　　　　　　　　　  法　官  周煙平
　　　　　　　　　　　　　　　　　法　官  陳國文
以上正本證明與原本無異。
不得抗告。
                                  書記官  蔡棟樑
中　　華　　民　　國　　96　　年　　 8　　月　　13　　日
